臺灣高等法院高雄分院刑事判決　　　　　　　　　　九十一年度上易字第六三號
　　　上　訴　人　台灣高雄地方法院檢察署檢察官
　　　被　　　告　甲○○
　　　選任辯護人　林慶雲　律師
右上訴人因被告竊盜案件，不服臺灣高雄地方法院九十年度易字第四五一七號中華民
國九十一年二月四日第一審判決（起訴案號：臺灣高雄地方法院檢察署九十年度偵字
第一六０二二號），提起上訴，本院判決如左：
      主      文
上訴駁回。
      理      由
一、公訴意旨略以：被告甲○○與趙來和（業經原審判處有期徒刑三月，緩刑二年確
    定）與張簡士農（經原審另案判處有期徒刑六月，尚未確定）未經主管機關許可
    ，竟共同基於意圖為自己不法所有之犯意聯絡，於民國九十年六月二十五日下午
    ，在高雄縣桃源鄉○○○道口溪床九十九公里處，利用承包工程之便，竊取石頭
    一塊（重約五公噸），並由被告甲○○以挖土機將該石塊搬運至車號ＪＫ─六七
    一號之砂石車上，再由趙來和將該車駕駛至高雄縣仁武鄉仁春市場旁，等候張簡
    士農以電話指示，以便將該石塊販賣供園藝景觀使用，嗣於同日下午五時許，行
    經高雄縣六龜鄉台二十線寶來段時，為巡邏員警發覺可疑而當場查獲。因認被告
    甲○○有與趙來和、張簡士農共犯刑法第三百二十條第一項之竊盜罪嫌云云。
二、按犯罪事實應依證據認定之，無證據不得推定其犯罪事實；次按不能證明被告犯
    罪者，應諭知無罪之判決，刑事訴訟法第一百五十四條、第三百零一條第一項分
    別定有明文。所謂犯罪事實之證據，係指足以認定被告確有犯罪行為之積極證據
    而言，該項證據且須適合被告犯罪事實之認定，始得採為斷罪資料（最高法院二
    十九年上字第三一０五號、五十三年台上字第二七五０判例參照）。又認定不利
    於被告之事實，須依積極證據，苟積極證據不足為不利於被告事實之認定，即應
    為有利於被告之認定，更不必有何有利之證據，有最高法院著有三十年上字第八
    一六號判例可參。
三、公訴人認被告甲○○有共犯刑法第三百二十條第一項之竊盜罪嫌，無非係以右開
    事實，業據原審共同被告趙來和於警訊初訊時供承不諱，核與告訴代理人陳陽昇
    先後指訴之情節相符，並有贓物認領保管收據一紙及照片數張附卷可稽等為論罪
    依據。
四、訊據被告甲○○堅決否認有竊盜犯行，辯稱：是我把石頭搬到趙來和的車上，我
    只把它用怪手搬上去而已，但趙來和要把石頭運到下面去，我不知道，我是負責
    回填的工作，那塊石頭是要用來阻擋水流的等語。
五、經查：
（一）被告甲○○受僱於張簡士農，負責土方之開挖及回填工作，因此土方（包括石
      塊）開挖後，再將土方以挖土機搬至趙來和之大卡車上，由趙來和做小搬運之
      工作等情，核與張簡士農於偵查中到庭供承：被告甲○○係作土方之開挖及回
      填工作等語（見偵查卷第十九頁）相符，因此被告甲○○以怪手將系爭之大石
      頭搬上趙來和之大卡車上之行為，並未逾越其正常工作之範圍，至於該石頭應
      搬運至何處？如由原審共同被告趙來和於上開警訊中所供稱（見九十年六月二
      十五日、六月二十六日警訊筆錄），均係由趙來和與張簡士農聯絡，被告甲○
      ○並未參與，因此被告甲○○並不知情。
（二）證人即與被告甲○○一起在工地工作之工人高忠正、劉明祥、田金成於原審九
      十一年一月七日調查時均結證：「我們九十年六月二十五日下午，與趙來和、
      甲○○一起在高雄縣桃源鄉○○○道口溪床九十九公里處工作，當天趙來和的
      卡車車斗有發生故障而無法卸下石頭。」等語（見原審卷第三十頁、第三十一
      頁），可見不論趙來和與張簡士農聯絡之情形如何，趙來和之卡車車斗確實有
      無法卸下車上大石頭之情形，應可認定。
（三）證人田金成於本院九十一年八月二十八日審理時結證：「我與甲○○一起在桃
      源鄉○○○道河川底作消波塊釘壩工作。我為板模工，被告是怪手司機，他負
      責挖基礎及回填的工作，要挖土和石頭。趙來和是卡車司機。」、「趙來和因
      載運石頭被警查獲，我是隔天知道的，因為隔天警察帶趙來和將石頭傾倒在作
      邊坡的地方。」、「（你們的工作有做何邊坡？）有的石頭要回填到我們作邊
      坡的地方，所以要將石頭倒在作邊坡的地方。」、「（挖土機有作挖石頭去作
      邊坡的工作？）是的，如果挖到石頭就搬去作邊坡。」、「趙來和在被警查獲
      的前一天，我有看到他載一塊大石頭，在下午約四時許他跟我說他車子的車斗
      無法舉起來，他是在要倒石頭時，才發現車斗無法舉起來。」、「（趙來和有
      無叫怪手司機來幫忙？）因為快下班了，我不清楚他有無去叫，因為怪手司機
      在上方，距離約一百公尺。」、「（你有無幫趙來和看車斗為何無法舉起來？
      ）我只是看，我不會修理。」、「被告甲○○是在下午快下班時將那塊石頭搬
      到貨車司機趙來和車上。」、「（貨車司機是否馬上將石頭再去回填？）他要
      作邊坡，如沒有倒，就沒有辦法用了。」、「（被告那時有無在現場？）被告
      在上方，我不清楚他有無在現場。」、「（你們在工地要卸下石塊是用怪手卸
      下或者是用卡車車斗卸下？）上貨是用怪手，卸貨是用卡車車斗傾倒。」、「
      （怪手在挖砂石、石頭，有無只挖石頭的情形？）沒有，因為要做邊坡，石頭
      看大小，有時也會挖到大石頭，就不會再挖其他，因為裝不下。」等語（見本
      院卷第一０八頁至第一一六頁），證人即高雄縣桃源鄉○○○道省道二十線路
      段的督導羅寬田亦於本院審理時結證：「我擔任高雄縣桃源鄉○○○道省道二
      十線路段的督導，在工作進行當中，我都不定時前往督導。我有看過被告甲○
      ○，他是擔任包商的怪手司機，他的工作我看到時，他都是在做開挖的工作。
      」、「（他們的工程有用石塊作圍堰？）在河床做基礎工程時，有挖到石塊，
      就會儘量用來當作邊坡的圍堰，以鞏固本身結構的安全。」、「（被告挖土時
      ，是否石頭與砂土一起挖，還是只挖大石頭？）連同砂石一起挖。」、「（如
      果挖到體積比較大的石頭，該如何？）如果是挖到大石頭，應該是用在靠近工
      程的地方以鞏固工程的安全。」、「（在做圍堰時，你看到他們是如何將石塊
      放置在河川邊的？）據承包商告訴我，在作混泥土壩保護工的時候，即開挖基
      礎時，如果工地位置較遠，就需要一些機具，作運送的工具，如果是離工作較
      近，就可直接用怪手逕行來處理，看結構的位置在那裡，就是溪水比較近，就
      會逕行將石頭疊在靠河川的部分，以免有洪水、土石流發生時沖毀結構物，結
      果是稍微有距離就會用機具搬運到河邊。」、「（如果只挖到體積比較大的石
      頭時，是否就只有挖石頭？）開挖到大石頭時，就會想辦法將石頭挖出，因為
      作基礎，需要一定的深度。」、「（你在督導期間，有否發現他們挖石頭外運
      的狀況？）當初進場施工時我們就有發公文給他們，就是一定要依法辦理，而
      且我們有經過申請，絕對不可以有砂石外運的情形，完工後也必須要將河床回
      復原狀，但我到工地作不定時督導時，並沒有看到有砂石外運的情形。」、「
      （怪手司機將砂石挖到貨車司機的車上，貨車司機去傾倒時，怪手司機是否要
      在現場幫忙？）搬運的司機要處理。」、「（如何管制司機載運石頭？）答我
      是作不定時的督導。」、「（怪手把石塊挖起後，用何種方式傾倒在河邊？）
      如果工地較近，可用怪手直接傾倒，較遠時就用其他的機具作搬運。」、「（
      如果是用卡車傾倒時，怪手司機是否要在場？）搬的過程，怪手當然是在旁邊
      ，卡車司機傾倒時，有其他的工人在場作安全措施，怪手司機不一定要在場。
      」、「（卡車司機把石頭載到工地，怪手司機是否隨行？）怪手司機不隨行，
      因為都是在附近，他只要安全的搬上去就可，繼續作他開挖的工作，由傾倒石
      頭時旁邊的工人在場監督。卡車司機他知道要將石頭載到預防洪水發生的地方
      堆置。」等語（見本院卷第一一六頁至第一一八頁），由以上二位證人所述，
      可知被告甲○○係怪手司機，負責開挖及回填工作，其將挖取之石塊或砂石搬
      上大卡車上後，其餘卸貨之事則由大卡車司機負責，如挖到一顆大石頭時，為
      避免卡車之車斗無法容納，則不再開挖其他石塊或砂石，以方便載運及卸貨，
      因此本件被告甲○○所開挖之大石頭佔據車斗面積之三分之二，體積甚大，重
      量亦相當，其以怪手搬上趙來和之卡車上，並未與其他小石塊一起搬運，於常
      情並無相違背之處。
（四）又張簡士農被訴竊盜一案，經原審法院另案審理，於九十一年七月十六日以九
      十一年度易字第七一０號判處有期徒刑六月，有該判決書一份附於本院卷第五
      十九頁至第六十一頁可憑，該判決亦認定被告甲○○不知情，張簡士農與趙來
      和共犯竊盜罪，與本院之認定相同，併此敘明。
（五）綜上所述，足見被告甲○○上開所辯，尚可採信。此外，本院復查無其他積極
      證據足認被告甲○○有與趙來和、張簡士農共犯竊盜之犯行，揆諸上開法條規
      定及判例意旨，本件既不能證明被告甲○○犯罪，自應諭知被告甲○○無罪之
      判決。
六、原審就被告甲○○部分，以不能證明被告甲○○犯罪，而諭知被告甲○○無罪之
    判決，於法並無不合。檢察官上訴意旨，仍執前詞，以趙來和所駕駛之砂石車之
    大，何以僅由被告甲○○搬運「一塊」石頭後，即由趙來和運送？是搬運石塊之
    工作雖在被告甲○○之工作範圍內，然其搬運石塊之方式與常理有違，被告甲○
    ○否認搬運石塊之犯行等語，自不足採等為由，指摘原判決該部分不當云云。惟
    查：本件載運之大石頭體積甚大，已佔據卡車車斗三分之二面積，且重量亦重，
    因此被告甲○○以怪手將之搬上趙來和之卡車上，為了節省時間以及搬運方便起
    見，並未再與其他小石塊一起搬上該卡車，因此被告甲○○上開所為，與常理並
    無相違背等情，已據證人田金成、羅寬田於本院審理時結證屬實，詳如前所述，
    足見檢察官上訴，為無理由，應予駁回。
據上論斷，應依刑事訴訟法第三百六十八條，判決如主文。
本案經檢察官方娜蓉到庭執行職務。
中    華    民    國      九十一      年      九      月     四   日
                              臺灣高等法院高雄分院刑事第二庭
                                  審判長法官  林正雄
                                        法官  黃仁松
                                        法官  黃壽燕
右正本證明與原本無異。
不得上訴。
                                  法院書記官  黃富美
中    華    民    國      九十一      年      九      月    四    日
